【裁判字號】    97,上訴,1227
【裁判日期】    970828
【裁判案由】    強盜
【裁判全文】
臺灣高等法院高雄分院刑事判決        97年度上訴字第1227號
上  訴  人
即  被  告  乙○○
                    （另案
選任辯護人  李靜怡律師（法律扶助律師）
上列上訴人因強盜案件，不服臺灣屏東地方法院97年度訴字第11
6 號中華民國97年5 月13日第一審判決（起訴案號：臺灣屏東地
方法院檢察署96年度偵字第7119號），提起上訴，本院判決如下
：
    主  文
原判決關於乙○○部分撤銷。
乙○○無罪。
    理  由
一、公訴意旨略以：乙○○與汪中強（已經臺灣屏東地方法院判
    決確定）意圖為自己不法所有而基於強盜之犯意聯絡，騎乘
    懸掛車號NF2-261 號車牌之機車，於民國96年9 月23日凌晨
    4 時50分許，共同前往屏東縣屏東市○○路66號「全家便利
    超商」，由汪中強左手持兇器開山刀乙把，在店員甲○○身
    後晃動，致使不能抗拒，而命其開啟收銀機及抽屜，搜刮現
    金新台幣（下同）22,000元，得手後坐上在超商門口把風乙○○所騎乘之機車逃逸。另兩人復於96年9 月26日清晨5 時
    6 分許，前往屏東縣萬丹鄉○○路○ 段2 號「OK便利超商」
    ，由乙○○在外把風，汪中強持開山刀進入店內，以刀抵住
    店員丙○○背部，使之不能抗拒，命其開啟收銀機，取走現
    金1,815 元及櫃子內峰牌香菸8 包，得手後揚長而去。嗣為
    警循線於96年9 月28日上午10時許，持搜索票在高雄縣大寮
    鄉○○路44之11號乙○○住處扣得半罩式安全帽、口罩、黑
    色外套各2 件、手套2 雙、黑色長褲、咖啡色七分褲各1 條
    、藍色背包1 個、開山刀1 把及上揭車牌1 面等物。經屏東
    縣警察局屏東分局報告，認乙○○前後2 次犯行，均涉犯刑
    法第330 條攜帶兇器之加重強盜罪嫌云云。
二、按犯罪事實應依證據認定之，無證據不得認定犯罪事實；不
    能證明被告犯罪者，應諭知無罪之判決，刑事訴訟法第15 4
    條第2 項、第301 條第1 項分別定有明文。又刑事訴訟法上
    所謂認定犯罪事實之證據，係指足以認定被告確有犯罪行為
    之積極證據而言，如未能發現相當證據或證據不足以證明，
    自不能以推測或擬制之方法，以為裁判基礎，最高法院29年
    上字第3105號及40年台上字第86號分別著有判例；又認定不
    利於被告之事實，須依積極證據，苟積極證據不足為不利被
    告之認定時，即應為有利於被告之認定，更不必有何有利之
    證據，最高法院30年上字第816 號判例參照。
三、本件公訴人認被告乙○○涉有上開加重強盜犯行，係以證人
    甲○○、丙○○於警詢及偵查中之證述、扣押之物品特徵與
    便利超商監視錄影帶中犯嫌所穿戴者相同，以及照片25張資
    為論據。
四、訊據上訴人即被告乙○○矢口否認有上開強盜犯行，辯稱：
    被告雖然在另案有與汪中強一起搶劫，但是本案這2 件被告
    並未作案，是汪中強與他另外1 個朋友去做的；因為汪中強
    有被告家中鑰匙，並且都在被告家中出入，所以衣物才會放
    在被告家中；被告當時均在家中睡覺，並未與汪中強外出作
    案云云。
五、證據能力方面：
  (一)按被告以外之人於審判外之言詞或書面陳述，除法律有規定
    者外，不得作為證據，刑事訴訟法第159 條第1 項定有明文
    。本件證人丙○○於警詢中之供證，係被告以外之人於審判
    外之言詞陳述，被告乙○○之選任辯護人已明示不同意作為
    證據使用，自無證據能力。
  (二)按被告以外之人於偵查中向檢察官所為之陳述，除顯有不可
    信之情況外，得為證據，刑事訴訟法第159 條之1 第2 項定
    有明文。本件證人丙○○於96年12月5 日、97年1 月9 日偵
    查中之供證，均經依法具結，且現階段刑事訴訟法規定，檢
    察官代表國家偵查犯罪、實施公訴，依法有訊問被告、證人
    及鑑定人之權，而實務運作時，檢察官偵查中向被告以外之
    人所取得之陳述，原則上均能遵守法律規定，不致違法取供
    ，其可信度極高。再者，上開證人業於原審法院審判中到庭
    詰問供證，已賦予被告乙○○行使反對詰問之機會，是上開
    證人於偵查中經具結之供證，自得作為證據。
六、實體方面，經查：
  (一)被告乙○○自始否認犯罪，而證人即已經判決確定之汪中強
    於警詢及偵查中否認自己涉案，於原審審理中則坦承涉犯本
    案2 件超商強盜案件，並證稱：「（檢察官起訴之犯罪事實
    這2 件是誰去搶？）我和我另1 個友人，乙○○沒有去搶，
    我出去時，乙○○已經睡死了，那時他有施打毒品的習慣。
    」，「（去參與的人是敏仔？）是。」，「（敏仔穿什麼衣
    服？）是我拿乙○○的衣服給敏仔穿，我沒有跟乙○○講。
    」，「這2 件都是我和敏仔去搶的，我只知道他叫敏仔。」
    ，「（你進去搶，敏仔在外面把風？）是。」等語（見原審
    法院卷第70、71頁），已經證明被告乙○○並非與汪中強一
    起前往強盜超商而在外把風之人。
  (二)就96年9 月23日凌晨4 時50分許，在屏東縣屏東市○○路66
    號「全家便利超商」強盜案件，證人即被害人甲○○於警詢
    中證稱：「歹徒騎黑色重機車，車牌、廠牌不詳」，「我不
    確定乙○○是否為在外把風之人。」（見警詢卷2 第15、18
    頁），復於檢察官偵查中結證稱：當天1 個進來，1 個騎機
    車在門口，進來的那個就是汪中強，在外接應之歹徒有戴安
    全帽及口罩，因當天有下雨，未看清楚其長相等語（臺灣屏
    東地方法院檢察署96年偵字第7119號卷第21頁；高雄地方法
    院檢察署96年偵字第27800 號卷第229 頁），且經原審法院
    勘驗96年9 月23日永大路全家便利超商之監視錄影光牒，因
    無法讀取而無從勘驗，有原審法院之勘驗結果可稽（原審法
    院卷第68頁背面），尚無證據足以證明被告乙○○即係騎機
    車在外接應之人。
  (三)於96年9 月26日清晨5 時6 分許，在屏東縣萬丹鄉○○路○
    段2 號「OK便利超商」強盜案件，證人即被害人丙○○於檢
    察官偵查中及原審審理中雖證稱：「搶劫時有刻意去看外面
    接應之人，由其眼神及體型、還有到現場模擬，可以指認就
    是乙○○」等語（上開屏檢卷第21頁；雄檢卷第227 頁），
    但被害人丙○○於檢察官偵查中復陳稱：「（你們認人的百
    分比為多少？）大概有百分之70或80確定是他們。」（見屏
    東地檢96年度偵字第7119號偵查卷第22頁），亦未百分之百
    確定該在外把風之人即為被告乙○○，經原審法院勘驗96年
    9 月26日「OK便利超商」之監視錄影光牒，因畫面模糊無法
    看出接應歹徒之長相，有原審法院勘驗紀錄附卷可憑（見原
    審法院卷第68頁背面），本院參酌以被害人丙○○於警詢第
    2 次筆錄亦自承「第1 次警詢談話筆錄大部分實在，但有一
    部分因緊張而事後回神看過店內錄影帶之後，才知道當時歹
    徒的特徵有一部分說錯了。」（見警詢第2 卷第23頁，按此
    部分雖無證據能力，已如前述，但仍得以之為彈劾證據），
    亦不能免於有指認特徵錯誤之疑慮，認尚難僅憑被害人丙○○1 人且並未百分之百確定之指認，遽為被告乙○○不利之
    認定。
  (四)扣押之物品特徵與便利超商監視錄影帶中犯嫌所穿戴者雖屬
    相同，證人即同案被告汪中強於原審亦證稱：這2 件強盜案
    ，接應之人均是穿扣案之乙○○所有之黑色外套及咖啡色牛
    仔長褲等語（原審法院卷第71、72頁），但證人汪中強於原
    審審理中復證稱：「當時是我拿乙○○的衣服給敏仔穿，我
    沒有跟乙○○講」（原審法院卷第71頁），且證人丙○○於
    原審審理中亦證稱：「褲子沒辦法認，衣服只能確定是黑色
    的，及有類似拉鍊的東西，但是否扣案這一件無法確定」（
    原審法院卷第70頁），而扣案之衣服及穿著甚為平常，一般
    均可隨處購得，並無特別之處，是本案亦不能僅憑扣押之物
    品特徵與便利超商監視錄影帶中犯嫌所穿戴相同，即認定被
    告乙○○即為在外接應之人。另卷附之照片或為錄影光碟之
    截圖，或為事後之照片以及現場模擬照片，均不足為被告乙○○確有至現場接應之依據。
  (五)被告乙○○確有與汪中強於96年9 月28日前後2 次在高雄市
    三民區及高雄縣鳳山市搶劫超商，被告乙○○於該案臺灣高
    雄地方法院審理中（97年度訴字第670 號）亦坦承不諱，則
    被告乙○○如有為本案屏東縣之強盜犯行，衡情應不致於否
    認；而96年9 月23日凌晨2 時30分許，證人汪中強在高雄縣
    大寮鄉○○街3 號前竊取NF2-261 號車牌1 面，供強盜時懸
    掛使用，亦經臺灣高雄地方法院檢察署檢察官起訴認係汪中
    強與「敏仔」共同為之，臺灣高雄地方法院亦認定該車牌是
    汪中強與「敏仔」共同行竊，則汪中強與「敏仔」於竊得該
    車牌後，應不致於在2 小時餘之後，即96年9 月23日凌晨4
    時50分許，改與被告乙○○共同前往屏東縣屏東市○○路66
    號「全家便利超商」強盜財物。
  (六)此外，本院復查無其他確切證據，足資證明被告乙○○有參
    與本案之強盜犯行，被告乙○○被訴犯罪，尚屬不能證明。
七、原審未察，遽為被告乙○○被訴加重強盜2 罪均有罪之判決
    ，尚有未洽。被告乙○○上訴意旨，執此指摘原判決不當，
    為有理由，自應由本院將原判決關於被告乙○○部分撤銷，
    另為被告乙○○無罪之諭知。
據上論結，應依刑事訴訟法第369條第1項前段、第364條、第301
第1項，判決如主文。
本案經檢察官林應華到庭執行職務。
中    華    民    國    97    年    8     月    28    日
                  刑事第五庭    審判長法  官  曾永宗
                                      法  官  王伯文
                                      法  官  任森銓
以上正本證明與原本無異。
檢察官如不服本判決應於收受本判決後10日內向本院提出上訴書
狀，其未敘述上訴理由者，並得於提起上訴後10日內向本院補提
理由書狀（應附繕本）「切勿逕送上級法院」。
中    華    民    國    97    年    8     月    28    日
                                      書記官  廖素珍


司法院資訊處製作；財團法人民間司法改革基金會備份。
